臺灣嘉義地方法院刑事判決　　　　　　　100年度訴字第303號
公　訴　人　臺灣嘉義地方法院檢察署檢察官
被　　　告　林文瑞
選任辯護人　楊漢東律師
上列被告因違反洗錢防制法等案件，經檢察官提起公訴（九十九
年度偵字第六九八八號），本院判決如下：
    主  文
林文瑞無罪。
    理   由
壹、本件公訴意旨：被告林文瑞基於幫助詐欺及掩飾他人重大犯
    罪所得財物之犯意，於民國九十六年七月二十日，向嘉義市
    第三信用合作社國華分社申設帳號0000000000000號帳戶（
    下稱系爭帳戶或前揭帳戶）後，旋即在其嘉義市○○○路五
    六八巷三六號（起訴書誤載為嘉義市○區○○街二四號）之
    住處，將系爭帳戶交付予林惠玲（另案由臺灣高等法院臺中
    分院審理中）、卓子敬、陳隆翔及劉耿光等人所組成之詐欺
    集團使用（卓子敬、陳隆翔、劉耿光等人涉犯詐欺罪嫌部分
    ，業經臺灣高等法院臺中分院以九十八年度上易字第九十號
    判決確定）。該詐欺集團成員向不特定人詐欺取財後，隨即
    提領人頭帳戶內之詐欺所得，留下部分車手應分得之款項，
    再以現金方式轉存至系爭帳戶之指定帳戶，製造資金流向斷
    點，以逃避追查，進而掩飾、隱匿自己重大犯罪所得財物，
    自九十七年一月三日起至同年七月二十九日止，由該詐欺集
    團成員楊博丞、范政達（范政達部分實際上並未有詐騙金額
    匯入林文瑞之前揭帳戶）、張倫嘉、潘姵潔、唐敏益、郭衡
    恩、陳錫銘（均另案偵辦）分別於附表所示之時間、地點，
    匯入如附表所示之款項至系爭帳戶內。迄至九十七年七月三
    十日遭查獲為止，該集團詐欺所得共計逾新臺幣（下同）一
    千八百萬元。因認被告涉犯刑法第三十條第一項、第三百三
    十九條第一項之幫助詐欺取財罪嫌及洗錢防制法第十一條第
    二項之掩飾他人重大犯罪所得財物罪嫌。
貳、程序部分：
    按刑事訴訟法第三百零八條規定：「判決書應分別記載其裁
    判之主文與理由；有罪之判決並應記載犯罪事實，且得與理
    由合併記載。」同法第三百十條第一款規定：「有罪之判決
    書，應於理由內分別情形記載左列事項：一、認定犯罪事實
    所憑之證據及其認定之理由。」及同法第一百五十四條第二
    項規定：「犯罪事實應依證據認定之，無證據不得認定犯罪
    事實。」揆諸上開規定，刑事判決書應記載主文與理由，在
    有罪判決書方須記載犯罪事實，並於理由內記載認定犯罪事
    實所憑之證據及其認定之理由。所謂認定犯罪事實所憑之「
    證據」，即為該法第一百五十四條第二項規定之「應依證據
    認定之」之「證據」。職是，有罪判決書理由內所記載認定
    事實所憑之證據，即為經嚴格證明之證據，另外涉及僅須自
    由證明事項，即不限定有無證據能力之證據，及彈劾證人信
    用性可不具證據能力之彈劾證據。在無罪判決書內，因檢察
    官起訴之事實，法院審理結果，認為被告之犯罪不能證明，
    而為無罪之諭知，則被告並無檢察官所起訴之犯罪事實存在
    ，既無刑事訴訟法第一百五十四條第二項所規定「應依證據
    認定之」事實存在，因此，判決書僅須記載主文及理由，而
    理由內記載事項，為法院形成主文所由生之心證，其論斷僅
    要求與卷內所存在之證據資料相符，或其論斷與論理法則無
    違，通常均以卷內證據資料彈劾其他證據之不具信用性，無
    法證明檢察官起訴之事實存在，所使用之證據並不以具有證
    據能力之證據為限，是以「犯罪事實應依證據認定之，無證
    據不得認定犯罪事實；有罪之判決書應於理由內記載認定犯
    罪事實所憑之證據及其認定之理由。刑事訴訟法第一百五十
    四條第二項及第三百十條第一款分別定有明文。而犯罪事實
    之認定，係據以確定具體的刑罰權之基礎，自須經嚴格之證
    明，故其所憑之證據不僅應具有證據能力，且須經合法之調
    查程序，否則即不得作為有罪認定之依據。倘法院審理之結
    果，認為不能證明被告犯罪，而為無罪之諭知，即無前揭第
    一百五十四條第二項所謂『應依證據認定』之犯罪事實之存
    在。因此，同法第三百零八條前段規定，無罪之判決書只須
    記載主文及理由。而其理由之論敘，僅須與卷存證據資料相
    符，且與經驗法則、論理法則無違即可，所使用之證據亦不
    以具有證據能力者為限，即使不具證據能力之傳聞證據，亦
    非不得資為彈劾證據使用。故無罪之判決書，就傳聞證據是
    否例外具有證據能力，本無須於理由內論敘說明。」（詳最
    高法院一○○年度台上字第二九八○號判決意旨），本件被
    告既經本院認定犯罪不能證明，本判決即不再論述所援引有
    關證據之證據能力，合先敘明。
參、實體部分：
  一、按犯罪事實應依證據認定之，無證據不得認定犯罪事實；
      不能證明被告犯罪者，應諭知無罪之判決，刑事訴訟法第
      一百五十四條第二項、第三百零一條第一項分別定有明文
      。次按認定犯罪事實應依證據，為刑事訴訟法所明定，故
      被告否認犯罪事實所持之辯解，縱屬不能成立，仍非有積
      極證據足以證明其犯罪行為，不能遽為有罪之認定；認定
      不利於被告之事實，須依積極證據，苟積極證據不足為不
      利於被告事實之認定時，即應為有利於被告之認定，更不
      必有何有利之證據；認定犯罪事實所憑之證據，雖不以直
      接證據為限，間接證據亦包括在內；然而無論直接或間接
      證據，其為訴訟上之證明，須於通常一般之人均不致有所
      懷疑，而得確信其為真實之程度者，始得據為有罪之認定
      ，倘其證明尚未達到此一程度，而有合理之懷疑存在時，
      事實審法院復已就其心證上理由予以闡述，敘明其如何無
      從為有罪之確信，因而為無罪之判決，尚不得任意指為違
      法（最高法院三十年上字第一八三一號、三十年上字第八
      一六號、七十六年台上字第四九八六號判例參照）。再按
      檢察官就被告犯罪事實，應負舉證責任，並指出證明之方
      法，刑事訴訟法第一百六十一條第一項定有明文。故檢察
      官對於起訴之犯罪事實，應負提出證據及說服之實質舉證
      責任。倘其所提出之證據，不足為被告有罪之積極證明，
      或其指出證明之方法，無從說服法院以形成被告有罪之心
      證，基於無罪推定之原則，自應為被告無罪判決之諭知（
      最高法院九十二年度台上字第一二八號判例意旨參照）。
      又按，刑事被告並無自證己罪之義務，其在訴訟上所為之
      辯解，只須達於對起訴事證提出合理質疑之程度為已足，
      檢察官如對被告所舉反證仍有爭執，即應依刑事訴訟法第
      一百六十一條規定積極舉證釋疑。被告既堅決否認犯罪，
      檢察官所舉證據復不足以使法院產生有罪之心證，原判決
      因認被告犯罪不能證明，於法尚無不合，最高法院九十七
      年度台上字第三○九九號判決意旨參照。依上開最高法院
      判例及判決意旨可知，基於被告無自證己罪之義務，被告
      對於檢察官所起訴之事證所為之辯解，只須使法院達於合
      理懷疑之程度即可，檢察官如有爭執，即須依刑事訴訟法
      第一百六十一條積極舉證，惟檢察官所舉證據如不足以使
      法院對被告產生有罪確信之心證，基於無罪推定之原則，
      法院即應為被告無罪判決之諭知。
  二、本件公訴人認被告林文瑞涉犯刑法第三十條第一項、第三
      百三十九條第一項之幫助詐欺取財罪嫌及洗錢防制法第十
      一條第二項之掩飾他人重大犯罪所得財物犯行，係以另案
      被告林惠玲之供述、臺灣臺中地方法院檢察署九十八年度
      偵字第二九○五六號起訴書、保證責任嘉義市第三信用合
      作社97 年12月31日嘉三信總字第756號函附之開戶基本資
      料及交易往來明細、證人即另案被告楊博丞、范政達、張
      倫嘉、潘姵潔、唐敏益、郭衡恩、陳錫銘之證述、台新國
      際商業銀行98年3月18日台新作文字第9803204號暨匯款單
      、合作金庫文心分行98年3月16日合金文心字第098000113
      9號函暨匯款申請書、合作金庫衛道分行98年3月6日合金
      衛道字第0980000882號函暨匯款申請書、高雄市第三信用
      合作社98年3月12日高三信社秘文字第651、652號函暨匯
      款申請書、土地銀行青年分行98年3月10日青年存字第098
      0000073號函暨匯款申請書、玉山銀行林園分行98年3 月9
      日玉山林園字第0980309001號函暨匯款申請書、中華郵政
      高雄郵局98年3月9日高營字第0982000715號函暨匯款申請
      書、土地銀行東港分行98年3月10日東存字第0980000016
      號函暨匯款申請書、玉山銀行鳳山分行98年3 月11日玉山
      鳳山字第09  80311006號函暨匯款申請書、合作金庫大順
      分行98年3月11日合金順存字第0980000906號暨匯款申請
      書、臺灣銀行鳳山分行98年3月11日鳳山營密字第
      09850005261號函暨匯款單、臺灣高等法院高雄分院99年
      度上易字第390號刑事判決、臺灣高雄地方法院98年度易
      字第61、109、221號刑事判決、臺灣高等法院高雄分院99
      年度上易字第767號刑事判決、臺灣高雄地方法院98 年度
      易字第429號刑事判決、臺灣高等法院臺中分院99年度上
      易字第577號刑事判決、臺灣臺中地方法院98年度易字第
      3764號刑事判決、臺灣高等法院臺中分院99年度上易字第
      90號刑事判決、臺灣臺中地方法院97年度易字第3644  號
      刑事判決為其所憑之論據。惟查：
  三、幫助詐欺取財部分：
      本件訊據被告堅決否認有何幫助詐欺取財犯行，並辯稱：
      因為其姪女林惠玲要做生意，伊只是將存摺、印章借給林
      惠玲使用，伊及林惠玲並不知道為何伊帳戶會被詐騙集團
      所使用，且自從伊將存摺、印章借給林惠玲使用後，伊就
      沒有再使用該帳戶，也沒有提款或匯款等語。
    (一)經查另案被告即詐騙集團成員楊博丞、張倫嘉、潘姵潔、
      唐敏益、郭衡恩、陳鍚銘等人確有將詐騙款項匯入被告前
      揭帳戶內，金額共計五百零五萬九千五百元（附表編號4
      范政達部分並未匯入被告前揭帳戶內），此有被告前揭帳
      戶之交易明細表一份在卷可按（見本院卷一第一五七頁至
      一七○頁）。足認本案之詐騙集團成員確有以被告所提供
      之系爭帳戶，作為遂行詐騙被害人金錢之工具，要屬無疑
      。
    (二)按幫助犯之成立，必須行為人主觀上具有幫助之故意，客
      觀上具有幫助之行為。詳言之，必須行為人基於幫助正犯
      犯罪之意思，於行為前或實施中給正犯以精神上或物質上
      之助力，而參與犯罪構成要件以外之積極或消極行為，以
      助成正犯犯罪之實施為要件。查本件被告既已坦承將系爭
      帳戶之存摺及印章交予證人林惠玲等情，而系爭帳戶嗣後
      亦供作詐騙被害人後作為詐騙集團匯款之用，且前揭帳戶
      並非詐欺取財罪之正犯所有，因而使偵查機關不易追查正
      犯，是以，被告所為提供正犯規避刑責之助力，在客觀上
      已然構成幫助行為無疑。惟被告堅詞否認有何幫助詐欺取
      財之故意，並以前詞置辯，是本件之爭點，在於被告行為
      時主觀上有無幫助之故意，亦即被告在交付系爭帳戶之存
      摺及印章時，是否明知所交付之物，將為他人利用作為詐
      欺取財之工具，並有意使其發生（直接故意），或可預見
      所交付之物將作為詐欺取財之工具，而仍容任該等情事發
      生（未必故意）。
    (三)被告係證人林惠玲之親叔叔，被告將其系爭帳戶之存摺及
      印章交予林惠玲使用一事，為兩造所不爭執，且業據證人
      林惠玲及李木煌證述在卷（見本院卷一第三八、三九頁；
      卷三第五七頁），堪認為真實。一般言之，親屬間因生意
      關係，而借用金融機構之存摺及印章，以便存款、提款或
      匯款使用，乃人之常情，何況證人林惠玲係被告二哥之女
      兒，且從事茶葉生意，需要金融機構之帳戶使用時，被告
      不疑有他，而出借其系爭帳戶之存摺及印章，應與將帳戶
      資料交予一般不認識之人會有差別，且據證人林惠玲稱被
      告將其存摺及印章交予伊之後，因為是自己的親叔叔，所
      以沒有給被告報酬等語（見本院卷第四七頁）。此亦與一
      般人將其帳戶資料出租或出賣往往獲有報酬之情形亦屬不
      同。
    (四)另據證人即嘉義市第三信用合作社之行員李木煌亦證稱，
      林惠玲將被告系爭帳戶之存摺及印章交予伊，伊依林惠玲
      之指示，有時以被告之名義、有時以林惠玲之丈夫彭仁炫
      之名義，有時以林惠玲婆婆翁月涓之名義等為提款、匯款
      等事宜，均是林惠玲交代的，伊並未徵詢過被告之意思，
      因被告辦理開戶時，有說要將該帳戶借給姪女林惠玲使用
      等語（見本院卷一第二二八至二三○頁），故被告將前揭
      帳戶之存摺及印章交給林惠玲後，依證人林惠玲及李木煌
      之證述被告即未再使用該帳戶。
    (五)又幫助犯須有正犯之存在，始能成立，且必須認識到，其
      所為足以為正犯實現犯罪行為提供助力，始得令其負擔幫
      助之刑責。經查：本件證人林惠玲本身雖因將被告之前揭
      帳戶供作詐騙集團匯款之工具，而經檢察官起訴其涉犯洗
      錢防制法第十一條第二項之掩飾他人重大犯罪所得財物罪
      嫌，而非詐欺罪之共犯或幫助詐欺罪嫌，此有臺灣臺中地
      方法院檢察署九十八年度偵字第二九○五六號起訴書附卷
      可參（見警卷第四○八頁至四一六頁），可見若向被告借
      用前揭帳戶使用之林惠玲並無詐欺或幫助詐欺之犯行，何
      以被告會構成幫助詐欺之可能，令人不解，且與法理有違
      。
    (六)證人林惠玲於本院審理時證稱其借用被告前揭帳戶，係因
      伊做普洱茶生意，因為客戶有時是臺灣人，所以他們希望
      匯新台幣給伊比較方便，所以伊才會向被告借用帳戶使用
      等語（見本院卷一第三九頁）。可知被告係因林惠玲生意
      往來之關係而出借前揭帳戶供林惠玲使用，又查前揭用戶
      於九十七年一月一日起至同年七月三十日止，匯入被告前
      揭帳戶之金額即高達七、八千萬元以上（見本院卷一第一
      六二之一頁至一七○頁），而其中因詐騙集團詐騙被害人
      後將詐騙款匯入被告前揭帳戶之金額僅如前所述之五百零
      五萬九千五百元，可見絕大部分匯入之金錢確係證人林惠
      玲生意往來之匯款，若林惠玲有詐欺或幫助詐欺之犯行，
      則其何以甘冒因生意往來之款項動輒數百萬元遭凍結之危
      險，故本件應係被告因信任其姪女林惠玲而出借其前揭帳
      戶供林惠玲做為生意往來使用，而與一般出借帳戶予不認
      識之人顯然不同。
    (七)綜上所述本件係被告單純將其前揭帳戶之存摺及印章借其
      姪女林惠玲使用，因被告與林惠玲係至親關係，以一般常
      情言，被告應係信任林惠玲以該帳戶為生意往來之用而出
      借，此尚與將帳戶資料交予不認識之人有所不同，何況林
      惠玲本身亦未有詐欺或幫助詐欺被起訴，故本件被告應無
      幫助詐欺之犯行可言。
  四、掩飾他人重大犯罪所得財物部分：
    (一)訊據被告對於違反洗錢防制法部分，其堅詞否認有何掩飾
      他人重大犯罪所得財物之犯行，被告及其辯護人辯稱：被
      告僅單純借用其帳戶給姪女作為生意使用，並不知道伊的
      帳戶為何會讓詐騙集團使用，而且匯款進來的人並不是被
      害人，到底基於何關係為何會匯款到被告帳戶來，被告均
      不知情。而被告本身並沒有授權林惠玲、李木煌可以使用
      伊的名義去辦理匯款，而林惠玲也沒有跟被告說她會使用
      其名義辦理匯款等語。
    (二)按洗錢防制法第二條規定「本法所稱洗錢，指下列行為：
      一、掩飾或隱匿因自己重大犯罪所得財物或財產上利益者
      。二、掩飾、收受、搬運、寄藏、故買或牙保他人因重大
      犯罪所得財物或財產上利益者。」同法第三條第二項規定
      「下列各款之罪，其犯罪所得在新臺幣五百萬元以上者，
      亦屬重大犯罪：一、刑法第三百三十六條第二項、第三百
      三十九條、第三百四十四條之罪」；再按刑法於九十五年
      七月一日修正公布施行，已廢除連續犯之規定，除有接續
      犯、集合犯之情形外，對於各該獨立之犯罪行為，係採一
      罪一罰，是就應論以數罪之犯罪行為其犯罪所得，自應分
      別計算之，從而，對於洗錢防制法第三條第二項所指之犯
      刑法第三百三十九條詐欺罪，其犯罪所得在五百萬元以上
      之重大犯罪者，自亦應就所犯各次詐欺取財罪分別計算其
      犯罪所得而認定之，而不得依合併計算之犯罪所得認定之
      。經查被告上揭帳戶於九十七年七月一日至同年七月二十
      九日間陸續由詐欺集團之楊博丞、張倫嘉、潘姵潔、唐敏
      益、郭衡恩及陳錫銘等向被害人詐騙金額後，於附表所示
      時間陸續匯入被告之前揭帳戶內，對於同一被害人之詐騙
      犯罪所得均為數千元至數十萬元不等，雖於臺灣高等法院
      高雄分院九十九年度上易字第三九○號判決書附表二編號
      04  中有一被害人吳月鳳於九十七年五月十九日至同年月
      二十二日間共遭詐騙金額高達七百四十四萬元，而該案被
      告中有潘姵潔、郭衡恩與本件有關，然查潘姵潔將其所詐
      騙金額匯入本件被告帳戶係在九十七年一月三日，顯係在
      該案被害人吳月鳳被詐騙之前，故吳月鳳被詐騙之錢金並
      無經由潘姵潔匯入本件被告前揭帳戶內。又一般詐騙被害
      人金錢後，往往會於當日迅速將所詐騙之金錢提領一空，
      或匯入另一帳戶，而該案被告郭衡恩並無在該案被害人吳
      月鳳於九十七年五月十九日至二十二日間被詐騙後，於該
      日或其後數日內將詐騙金錢匯入本件被告前揭帳戶內，而
      且該案潘姵潔及郭衡恩所詐騙之被害人高達一百九十七人
      ，潘姵潔及郭衡恩所匯入之金錢究為何被害人之金錢，亦
      無法查證，故依上所述，附表所示由楊博丞、張倫嘉、潘
      姵潔、唐敏益、郭衡恩及陳錫銘將詐騙金額匯入被告前揭
      帳戶內者，為單一被害人遭詐騙金額均未超過五百萬元，
      此有臺灣高等法院高雄分院九十九年度上易字第三九○號
      、七六七號、臺灣高等法院臺中分院九十八年度上易字第
      九十號、九十九年度上易字第五七七號、臺灣臺中地方法
      院九十八年度易字第三七六四號等判決書可按，況本件公
      訴人又未能提出匯入被告帳戶內之金錢有哪幾筆係詐騙所
      得高達五百萬元以上之證明，故依前揭說明，縱認為附表
      所示匯入被告前揭帳戶之款項來源係詐欺取財犯罪所得之
      贓款，惟既無從認其等各次詐欺犯罪所得有何已達五百萬
      元以上之情事，自不得逕認被告出借前揭存摺及印章之行
      為即該當於洗錢防制法第三條所規定之重大犯罪所得，亦
      無從遽認其所為有何掩飾他人重大犯罪所得財物之犯行。
    (三)退步言，縱認為楊博丞、張倫嘉、潘姵潔、唐敏益、郭衡
      恩及陳錫銘等人多次向不同之被害人詐騙後所得款項，自
      九十七年七月一日起至同年七月二十九日間匯入被告前揭
      帳戶之金額總計達五百零五萬九千五百元，已超過五百萬
      元，而認為屬洗錢防制法第三條第二項之重大犯罪，然查
      ：本院對於存入被告帳戶後，再由該帳戶內超過一百萬元
      之提款、匯款及附表所載楊博丞等人匯入被告之前揭帳戶
      內之款項後，再將該款項提領及匯出之人究為何人而訊問
      證人李木煌時，李木煌亦證稱提款及匯款單上之內容均係
      伊所填載的筆跡，當要匯款出去時，匯款人之名義係何人
      ，均係依照林惠玲的意思去做的，提款時取款憑條上之被
      告印章也是伊蓋上去的，都是林惠玲交代伊的，林惠玲把
      被告之前揭存摺及印章交給伊，所以提款也是伊去的，提
      款後之匯款給何人也是依林惠玲的指示，每次提款及匯款
      時，伊沒有通知被告本人，伊只是依林惠玲指示，因為被
      告帳戶內那些錢都是林惠玲的等語（見本院卷一第二二八
      頁至二三二頁、本院卷三第五七頁、五八頁），另證人林
      惠玲於本院審理時亦證稱伊有委託李木煌幫伊處理匯款，
      而匯款之前需要先提款，故取款憑條上字跡應該是李木煌
      的筆跡，被告並無參與前揭帳戶之提款及匯款等語（見本
      院卷三第四六頁）。另本院調閱被告在嘉義市第三信用合
      作社國華分社開戶時之申請書，該申請書之填載，除了被
      告之簽名及蓋印，係由被告親自為之外，其餘內容之填寫
      均係第三信用合作社之行員代為之，故經核對被告開戶時
      之簽名，因被告僅係國小畢業之程度，其書寫在開戶申請
      書上之簽名，字體端正，筆劃清楚，且不擅於草寫，然核
      對系爭之匯款申請書中被告姓名「林文瑞」三字及填寫之
      內容，其字體顯然較為草寫，筆劃含糊，但書寫流利，顯
      然與被告前揭開戶申請書上被告親自簽名之字跡不同，另
      被告於本院準備程序中之簽名亦與前揭匯款申請書上之「
      林文瑞」三字明顯不同，此有被告開戶之顧客基本資料單
      、開戶作業檢核表及匯款申請單、本院準備程序被告之簽
      名等在卷可按（見本院卷三第八五頁至八七頁、本院卷二
      第二五頁、七一頁、本院卷一第二四頁），又本院卷二中
      提款時之每張取款憑條及匯款申請書上之字跡幾乎相同，
      亦可看出係由同一人填寫，證人李木煌證稱上述取款憑條
      及匯款申請書均由其填載等情，應可採信，由上可知，被
      告將前揭帳戶之存摺及印章交予林惠玲後，其提款及匯款
      均由李木煌為之等情，應無疑義，實可採信。
    (四)詐騙集團成員楊博丞於警詢時證稱：伊提領到贓款後就交
      給陳隆翔，伊每提領十萬元可分得一千元……，伊不認識
      被告林文瑞等語（見警卷第二二至二三頁）；另一詐騙集
      團成員張倫嘉亦證稱：伊不認識林文瑞，當時范政達是叫
      伊去匯錢給他的親戚；范政達叫伊去提領詐騙所得交給他
      ，之後他再交給伊並要伊匯到林文瑞的帳號內等語（見警
      卷第三九頁）、其他成員潘姵潔亦證稱：伊涉犯之詐欺案
      件共犯有大陸地區老闆連駿逸、蔡夢雄、周文正，臺灣地
      區有郭衡恩、楊吉發、唐敏益等人。伊擔任臺灣地區車手
      兼其他車手聯絡人。臨櫃提款分得所提領詐騙所得的百分
      之五，提款機提款分得百分之三，依據大陸老闆所傳之簡
      訊匯款至其所指定之帳號內。警方提示匯款單影本，匯款
      八十萬元至林文瑞嘉義三信國華分社的帳號內，是伊本人
      去匯的，伊不認識林文瑞等語（見警卷第四七頁）、詐騙
      集團另一成員唐敏益證稱：是潘姵潔以電話指示我把錢匯
      到她指定的帳戶內，我沒有問她匯款的原因。警方提示高
      雄市第三信用合作社匯款單影本二張，分別匯款八十萬與
      二十萬元至林文瑞嘉義三信國華分社的帳號內，是我本人
      匯的；我不認識林文瑞，和他沒有關係，都是潘姵潔叫我
      匯的等語（見警卷第五四頁）、另一成員郭衡恩則證稱：
      警方提示的匯款單影本七張，分別匯款二十二萬五千元、
      十一萬二千元、六十三萬五千元、三十一萬八千五百元、
      十二萬五千元、三十萬五千元與十六萬二千元，總金額共
      一百八十八萬二千五百元至林文瑞嘉義三信國華分社的帳
      號內，是我本人匯的；我不認識林文瑞，和他沒有關係，
      是阿輝和潘姵潔指示我將領到的錢匯到上開帳戶給大陸地
      區的共犯阿輝等語（見警卷第六一頁）、另成員陳錫銘亦
      證述：警方提示匯款單影本二張，分別匯款十四萬四千元
      、七萬六千元，總金額共二十二萬元至林文瑞嘉義三信國
      華分社的帳號內，是我本人匯的；我不認識林文瑞，和他
      沒有關係，都是郭衡恩以簡訊或紙條指示我將領到的錢匯
      到上開帳戶等情（見警卷第七七頁），由上述匯款至被告
      前揭帳戶之詐騙集團成員楊博丞、張倫嘉、潘姵潔、唐敏
      益、郭衡恩、陳錫銘等六人均證稱其等不認識被告，與被
      告亦無任何關係等情，亦可證被告與詐騙集團成員並無何
      瓜葛，其應係單純將前揭帳戶存摺及印章借給其姪女林惠
      玲使用而招惹麻煩，應可認定。
    (五)綜上所述，被告雖出借前揭帳戶之存摺及印章予其姪女林
      惠玲，然並無證據證明被告出借該存摺及印章獲有報酬或
      利益，其既未獲得報酬或利益，且與詐騙集團成員亦不認
      識，而證人李木煌及林惠玲亦證稱被告未將匯入其前揭帳
      戶內之款項提領或匯出之掩飾行為，則其單純出借存摺及
      印章之行為，當無構成掩飾他人重大犯罪所得財物之犯行
      ，此外復查無其他積極證據足資證明被告有何該犯行，自
      屬不能證明其犯罪，依法應諭知無罪之判決。
    (六)公訴人於本院一百年十一月四日審理時雖聲請將本件之提
      、匯款單筆跡送鑑定等情，然依上所述，本院既能明顯判
      斷認定該筆跡並非被告之筆跡，並有證人李木煌、林惠玲
      等人之證述，前揭提、匯款單之內容均係李木煌所填載，
      該二證人若非所述屬實，其等何以甘冒偽證及未經被告同
      意即以其名義匯款之偽造文書犯行而坦承係李木煌所填載
      ，故本件提、匯款單上之筆跡並非被告所書寫已臻明確，
      當無送鑑定之必要，併此敘明。
據上論斷，應依刑事訴訟法第三百零一條第一項，判決如主文。
本案經檢察官古慧珍到庭執行職務。
中    華    民    國   100    年    12    月    16    日
                  刑事第三庭    審判長法  官  陳仁智
                                      法  官  葉淑儀
                                      法  官  鄭雅文
如不服本判決應於判決送達後十日內向本院提出上訴書狀，並應
敘述具體理由；其未敘述上訴理由者，應於上訴期間屆滿後二十
日內向本院補提理由書（均須按他造當事人之人數附繕本）「切
勿逕送上級法院」。告訴人或被害人如對於本判決不服者，應具
備理由請求檢察官上訴，其上訴期間之計算係以檢察官收受判決
正本之日期為準。
中    華    民    國   100    年    12    月    16    日
                                      書記官  李珈慧
附表
┌──┬─────┬─────┬───────┬──────┬─────┐
│編號│匯款人姓名│ 匯款帳戶 │ 犯 罪 地     │  匯款時間  │ 匯款金額 │
│    │          │ (證 號)  │              │ （年月日） │（新台幣）│
├──┼─────┼─────┼───────┼──────┼─────┤
│1   │楊博丞    │Ｚ000000000│臺中台新銀行  │  97.05.22  │ 676,000元│
├──┼─────┼─────┼───────┼──────┼─────┤
│2   │范政達    │Ｚ000000000│臺中          │  97.07.29  │ 240,000元│
├──┼─────┼─────┼───────┼──────┼─────┤
│3   │張倫嘉    │Ｚ000000000│臺中合庫文心  │  97.07.29  │ 240,000元│
│    │          │          ├───────┼──────┼─────┤
│    │          │          │臺中合庫衛道  │  97.07.23  │  51,000元│
├──┼─────┼─────┼───────┼──────┼─────┤
│4   │潘姵潔    │Ｚ000000000│高雄三信三多  │  97.01.03  │ 800,000元│
├──┼─────┼─────┼───────┼──────┼─────┤
│5   │唐敏益    │Ｚ000000000│高雄三信苓雅  │  97.01.08  │ 200,000元│
│    │          │          ├───────┼──────┼─────┤
│    │          │          │高雄三信三民  │  97.01.08  │ 800,000元│
├──┼─────┼─────┼───────┼──────┼─────┤
│6   │郭衡恩    │Ｚ000000000│高市土銀青年  │  97.01.02  │ 225,000元│
│    │          │          ├───────┼──────┼─────┤
│    │          │          │高縣玉山林園  │  97.05.30  │ 112,000元│
│    │          │          ├───────┼──────┼─────┤
│    │          │          │高市郵局林華  │  97.06.20  │ 635,000元│
│    │          │          ├───────┼──────┼─────┤
│    │          │          │高市郵局林華  │  97.07.04  │ 318,500元│
│    │          │          ├───────┼──────┼─────┤
│    │          │          │高市郵局林華  │  97.07.01  │ 125,000元│
│    │          │          ├───────┼──────┼─────┤
│    │          │          │屏東土銀東港  │  97.06.23  │ 162,000元│
│    │          │          ├───────┼──────┼─────┤
│    │          │          │高縣玉山鳳山  │  97.06.13  │ 305,000元│
│    │          │          ├───────┼──────┼─────┤
│    │          │          │屏東北平路郵局│  97.05.28  │ 120,000元│
│    │          │          ├───────┼──────┼─────┤
│    │          │          │高市玉山七賢  │  97.06.11  │  70,000元│
├──┼─────┼─────┼───────┼──────┼─────┤
│7   │陳錫銘    │Ｚ000000000│高市合庫大順  │  97.07.03  │  76,000元│
│    │          │          ├───────┼──────┼─────┤
│    │          │          │高縣台銀鳳山  │  97.06.16  │ 144,000元│
├──┼─────┴─────┴───────┴──────┴─────┤
│備註│依林文瑞之前揭帳戶交易明細表所示，實際上並無編號4由范政達於97年7│
│    │月29日匯入24萬元之款項，故該筆款項應不存在，顯係起訴書誤載。    │
└──┴────────────────────────────────┘